最高法院刑事判決　　　　　　　一○○年度台非字第一五○號
上　訴　人　最高法院檢察署檢察總長
被　　　告　陳萬得
上列上訴人因被告業務過失傷害案件，對於台灣台北地方法院中
華民國一○○年三月八日第一審簡易上訴確定判決（九十九年度
交簡上字第二四０號，聲請簡易處刑案號：台灣台北地方法院檢
察署九十九年度調偵字第二九六號），認為違法，提起非常上訴
，本院判決如下：
    主  文
原判決撤銷。
陳萬得從事業務之人，因業務上之過失傷害人，處拘役肆拾伍日
，如易科罰金，以新台幣壹仟元折算壹日。
    理  由
非常上訴理由稱：「按判決不適用法則或適用不當者，為違背法
令；判決不載理由者，其判決當然違背法令。刑事訴訟法第三百
七十八條、第三百七十九條第十四款分別定有明文。又第二審法
院撤銷原判決，如由被告不服原判決提起上訴者，第二審法院除
因原審判決適用法條不當而撤銷者，不得諭知較重於原審判決之
刑，第二審法院諭知較重之刑，應於理由內詳予說明，否則即有
判決不載理由之違法（最高法院六十三年度台上字第九一九號判
決參照）。查本件台灣台北地方法院九十八年度北交簡字第四０
一號第一審判決，認定被告陳萬得從事業務之人，因業務上之過
失傷害人，並審酌被告素行等一切情狀，判處被告拘役五十日，
如易科罰金，以新台幣一千元折算一日，而被告不服原審判決提
起上訴，依刑事訴訟法第三百七十條前段之規定，第二審法院自
不得諭知較重於原審判決之刑。本件第二審判決並未於理由內詳
予說明原第一審判決適用法條有何不當，遽予撤銷第一審判決，
改處被告較重之刑為有期徒刑三月，如易科罰金，以新台幣一千
元折算一日，依據前開說明，即有判決不載理由之違背法令。案
經確定，且不利於被告，爰依刑事訴訟法第四百四十一條、第四
百四十三條提起非常上訴，以資救濟及糾正。」等語。
本院按刑事訴訟法第三百七十條規定：由被告上訴或為被告之利
益而上訴者，第二審法院不得諭知較重於原審判決之刑。但因原
審判決適用法條不當而撤銷之者，不在此限。易言之，由被告上
訴或為被告之利益而上訴者，僅限於因原審判決適用法則不當而
撤銷者，始可諭知較重之刑，別無例外。又法院對有罪之被告科
刑，應符合罪刑相當之原則，使罰當其罪，以契合人民之法律感
情，此所以刑法第五十七條明定科刑時應以行為人之責任為基礎
，並審酌一切情狀，尤應注意該條所列各款事項，以為科刑輕重
之標準。此項原則於刑事訴訟法第三百七十條所定不利益變更禁
止情形，自亦有其適用。本件被告陳萬得因業務過失傷害案件，
經第一審即台灣台北地方法院台北簡易庭於民國九十九年十月一
日以九十九年度北交簡字第四０一號簡易判決依刑法第二百八十
四條第二項前段論被告從事業務之人，因業務上之過失傷害人，
處拘役五十日，如易科罰金，以新台幣一千元折算一日。被告不
服該判決提起上訴，檢察官並未為被告之不利益而上訴。乃原審
於一○○年三月八日以九十九年度交簡上字第二四０號判決將第
一審簡易判決撤銷，自為判決，仍依刑法第二百八十四條第二項
前段論被告從事業務之人，因業務上之過失傷害人罪，但改處有
期徒刑三月，如易科罰金，以新台幣一千元折算一日。查本件被
告之犯罪情節，原判決與第一審判決之認定均相同，兩者所論從
事業務之人，因業務上之過失傷害人罪名之法條，亦無差異，量
刑時並均以行為人之責任為基礎，且就被告犯罪後之態度及刑法
第五十七條所列各款等一切情狀為審酌，則原判決既以第一審判
決漏未適用自首減刑之規定，認有未洽，而予撤銷，並明依法
減輕被告之刑，惟未說明有何不利益變更禁止原則例外之理由，
竟撤銷改判較重之刑度，即與罪刑相當原則及不利益變更禁止原
則之旨意有違，揆諸前揭說明，顯屬違背法令。案經確定，且於
被告不利，非常上訴意旨執以指摘，洵有理由。應由本院將原判
決撤銷改判如主文第二項所示之刑，以資救濟。
據上論結，應依刑事訴訟法第四百四十七條第一項第一款，刑法
第二百八十四條第二項前段、第六十二條前段，刑法施行法第一
條之一，判決如主文。
中    華    民    國  一○○  年    六    月   十六   日
                      最高法院刑事第十一庭
                          審判長法官  賴  忠  星  
                                法官  呂  丹  玉  
                                法官  吳      燦  
                                法官  蔡  名  曜  
                                法官  葉  麗  霞  
本件正本證明與原本無異
                                      書  記  官  
中    華    民    國  一○○  年    六    月  二十一  日
                                                       s
附錄  論罪科刑法條
刑法第二百八十四條第二項
從事業務之人，因業務上之過失傷害人者，處一年以下有期徒刑
、拘役或一千元以下罰金，致重傷者，處三年以下有期徒刑、拘
役或二千元以下罰金。